臺灣高等法院高雄分院刑事判決
111年度原金上訴字第14號
                                 111年度原金上訴字第15號
上  訴  人  
即  被  告  徐薇  
選任辯護人  戴見草律師(法律扶助)
上列上訴人因詐欺等案件，不服臺灣屏東地方法院110年度原訴
字第31號、110年度原金訴字第12號，中華民國111年2月25日第
一審判決（起訴案號：臺灣屏東地方檢察署110年度偵字第4551
號、追加起訴及移送併辦案號：110年度偵字第6801號），提起
上訴，本院判決如下：
    主  文
上訴駁回。
徐薇緩刑參年，並應接受法治教育課程伍場次，緩刑期間付保護
管束。
    事  實
一、徐薇明知金融機構帳戶為個人信用之表徵，具有一身專屬性
    質，在金融機構開立帳戶並無特殊條件限制，且依其社會經
    驗，應有相當之智識程度，可預見將自己申請開立之金融機
    構帳戶提供予不相識之人使用，有遭犯罪集團利用作為詐欺
    取財轉帳匯款等犯罪工具之可能，且承諾為他人提領來路不
    明之款項，亦可能為替詐欺之人掩飾或隱匿其犯罪所得去向
    ，成為金流斷點，竟不顧他人可能遭受之財產損害危險，且
    縱令發生上開情形亦不違背其本意，與「李建德」、「許文
    龍」等不詳詐欺集團成員（下稱本案詐欺集團）共同意圖為
    自己不法所有，基於三人以上共同詐欺取財及洗錢之不確定
    故意之犯意聯絡，由徐薇依「許文龍」之指示，先於民國11
    0年3月11日某時許，前往台北富邦商業銀行（下稱富邦銀行
    ）屏東分行申辦帳號00000000000000號帳戶（下稱富邦帳戶
    ）後，於同（11）日將該帳戶連同其名下屏東民生路郵局帳
    號00000000000000號帳戶（下稱郵局帳戶）、玉山商業銀行
    （下稱玉山銀行）台東分行帳號0000000000000號帳戶（下
    稱玉山帳戶），提供與該詐欺集團成員作為人頭帳戶，再由
    該詐欺集團其他成員於如附表一所示時間，以如附表一所示
    方式向黃錦文、張安興、潘秀慶、朱許美枝行騙，致渠等陷
    於錯誤，依對方指示，先後於如附表一所示時間，分別將如
    附表一所示金額匯入徐薇各該帳戶。徐薇即依「許文龍」指
    示，於如附表二所示時間、地點，提領如附表二所示金額之
    款項合計新臺幣（下同）50萬元後，在址設高雄市○○區○○路
    000號之高雄左營高鐵站附近之巷子內，將上開款項交予前
    來收款之不詳成年男子，以此方式製造金流斷點，而隱匿詐
    欺犯罪所得之去向。嗣因黃錦文等人察覺有異報警處理，始
    循線查悉上情。
二、案經黃錦文、張安興訴由屏東縣政府警察局里港分局、屏東
    分局報告臺灣屏東地方檢察署檢察官偵查後起訴、追加起訴
    。
    理  由
一、證據能力：
    按被告以外之人於審判外之言詞或書面陳述，屬傳聞證據，
    原則上不得作為證據；惟按被告以外之人於審判外之陳述，
    雖不符刑事訴訟法第159條之1至第159條之4之規定，而經當
    事人於審判程序同意作為證據，法院審酌該言詞陳述或書面
    陳述作成時之情況，認為適當者，亦得為證據，刑事訴訟法
    第159條第1項、第159條之5第1項分別定有明文。查本判決
    所引用屬於傳聞證據之部分，均已依法踐行調查證據程序，
    且檢察官、被告及辯護於本院審理時，均明示同意有證據能
    力（見本院第14號卷第71至73頁），基於尊重當事人對於傳
    聞證據之處分權，及證據資料愈豐富愈有助於真實發現之理
    念，本院審酌該等證據作成時情況，並無違法取證之瑕疵，
    且無顯不可信之情形，以之作為證據應屬適當，自均有證據
    能力。
二、認定事實所憑之證據及理由：
　　訊據上訴人即被告徐薇（下稱被告）坦承前開犯罪事實不諱
    （本院第14號卷第166頁），核與被害人黃錦文、張安興、
    潘秀慶、朱許美枝指述被詐欺之情節相符，並有屏東民生路
    郵局、台北富邦銀行、玉山銀行交易明細表、郵局查詢帳戶
    最近交易資料、中華郵政股份有限公司110年4月26日儲字第
    1100107730號函暨附件客戶基本資料、交易明細、玉山銀行
    集中管理部110年5月4日玉山個(集)字第1100025879號函暨
    附件客戶基本資料、交易明細、台北富邦商業銀行股份有限
    公司屏東分行110年5月13日北富銀屏東字第1101000021號函
    暨附件客戶基本資料、交易明細各1份、台北富邦銀行屏東
    分行存摺暨內頁、郵政存簿儲金簿、玉山銀行存摺封面暨內
    頁影本、高雄市○○區○○路00巷00號前停車場Google街景擷取
    畫面各1紙、提領款項之監視器擷取畫面共10紙、屏東縣政
    府警察局屏東分局偵查隊110年5月13日員警偵查報告暨現場
    照片6紙、訪談紀錄表1份、自稱「李建德」、「文龍」之詐
    欺集團成員之通訊軟體LINE個人資料、被告與「李建德」之
    對話紀錄文字檔及擷取畫面各1份、中華郵政股份有限公司1
    10年7月26日儲字第1100196998號函暨附件交易明細、台北
    富邦商業銀行股份有限公司110年7月26日北富銀集作字第11
    00001998號函暨附件交易明細、玉山銀行集中管理部110年8
    月3日玉山個(集)字第1100054116號函暨附件交易明細各1份
    （見屏警卷第16至22、40-1頁；里警卷第44至52、56至58頁
    ；偵4551號卷第19至27、35至37、39、47頁；偵6801號卷第
    17至65、69至73、77至79頁），及附表一「證據及出處」欄
    所示之證據在卷可稽（詳見附表一證據及出處欄）。是被告
    前開自白核與事實相符，本案事證明確，被告犯行堪以認定
    ，應予依法論罪科刑。
三、論罪：
(一)按共同正犯係共同實行犯罪行為之人，在共同意思範圍內，
    各自分擔犯罪行為之一部，相互利用他人之行為，以達其犯
    罪之目的，其成立不以全體均參與實行犯罪構成要件之行為
    為要件。又共同正犯之意思聯絡，原不以數人間直接發生者
    為限，即有間接之聯絡者，亦包括在內。如甲分別邀約乙、
    丙犯罪，雖乙、丙間彼此並無直接之聯絡，亦無礙於其為共
    同正犯之成立（最高法院77年度台上字第2135號刑事判決意
    旨參照）。是以共同之行為決意不以共同正犯間均相互認識
    為要件，而電話或通訊軟體詐欺集團之犯罪型態，自籌設機
    房、收集人頭電話門號及金融機構帳戶、撥打電話或傳送訊
    息實行詐騙、自人頭帳戶提領款項、或自被害人處取得現金
    或金融機構帳戶後，由詐得之金融機構帳戶內提領款項等階
    段，乃係需由多人縝密分工方能完成之犯罪，其參與實行各
    個分工之人，縱非全然認識或確知彼此參與分工細節，然其
    等對於各別係從事該等犯罪行為之一部既有所認識，且以共
    同犯罪意思為之，即應就加重詐欺取財所遂行各階段行為全
    部負責。查本案「李建德」、「許文龍」所屬詐欺集團之不
    詳成員詐騙如附表一所示告訴人、被害人後，由「許文龍」
    指示被告於附表二各該編號所示時間、地點，至銀行臨櫃或
    持提款卡至ATM自動櫃員機提領詐得之款項，並將提領出之
    現金交付負責收受之詐欺集團成員，各成員所為不僅均係該
    詐欺集團犯罪計畫之重要環節，且皆係以自己共同犯罪之意
    思，各分擔犯罪構成要件之行為或犯罪構成要件以外之行為
    ，是被告與實際接觸告訴人、被害人實行詐術之成員間，縱
    非全然認識或確知彼此參與分工細節，然被告對於其自身與
    該集團成員係各別從事所屬詐欺集團整體犯罪行為之一部有
    所預見，進而基於共同犯罪之不確定故意而為之，並相互利
    用他人之行為，以遂行犯罪之目的，揆諸上述說明，被告與
    「李建德」、「許文龍」所屬詐欺集團成員間即有犯意聯絡
    及行為分擔，應論以共同正犯，被告就其所參與犯行所生之
    全部犯罪結果應共同負責。又被告所涉之詐欺集團有「李建
    德」、「許文龍」等人，並由不詳詐欺集團成員撥打電話詐
    騙被害人，待被害人受騙匯款後，被告再依「許文龍」指示
    ，自其申設之富邦、玉山及郵局帳戶提領款項並交付與該詐
    欺集團不詳成員，足認被告所涉之本案詐欺集團成員人數顯
    超過三人以上。
(二)被告及「李建德」、「許文龍」所屬詐欺集團成員，係三人
    以上共同犯刑法第339條詐欺罪，構成刑法第339條之4第1項
    第2款之加重詐欺取財罪，該罪為法定刑1年以上7年以下有
    期徒刑之罪，屬洗錢防制法第3條第1款所規定之特定犯罪，
    而該詐欺集團成員係以如附表一所示方式對各被害人施以詐
    術，令其等陷於錯誤後，依照指示將錢匯入如附表一所示帳
    戶，由卷附富邦、玉山及郵局帳戶之交易明細中，均可對應
    找出各被害人所匯款項之金流紀錄，即可特定該等款項屬於
    本案詐欺之特定犯罪所得，被告再依指示將之分別提領後轉
    交不詳之人，使該詐欺集團得以藉此掩飾該等犯罪所得之去
    向，是被告所為自非僅係為詐欺集團取得犯罪所得，而係兼
    為洗錢防制法第2條第2款之洗錢行為，應論以同法第14條第
    1項之一般洗錢罪。
(三)核被告所為，均係犯刑法第339條之4第1項第2款之三人以上
    共同詐欺取財罪及洗錢防制法第14條第1項之一般洗錢罪。
    原起訴意旨雖僅就被告涉犯三人以上共同詐欺取財犯行部分
    提起公訴，惟被告上揭涉犯一般洗錢犯行部分，與前揭起訴
    部分具有想像競合犯之裁判上一罪關係當為起訴效力所及，
    本院自應併予審理。被告前開所犯之三人以上共同犯詐欺取
    財罪、一般洗錢罪，各具有行為局部同一之關係，應認係一
    行為觸犯數罪名，為想像競合犯，依刑法第55條前段規定，
    均從一重論以三人以上共同犯詐欺取財罪處斷。又被告與「
    李建德」、「許文龍」及其等所屬詐欺集團成員間，就上開
    犯行各有犯意聯絡及行為分擔，均應論以共同正犯。被告就
    如附表一編號1至4所示犯行，係侵害不同被害人之財產法益
    ，故其所犯三人以上共同犯詐欺取財4罪間，犯意各別，行
    為互殊，應予分論併罰。
(四)檢察官移送併案審理（臺灣屏東地方檢察署110年度偵字第6
    801號）即如附表一編號2至4所示被害人張安興、潘秀慶、
    朱許美枝部分，與原起訴之犯罪事實同一，為起訴效力所及
    ，本院得併予審理。
四、上訴論斷的理由：
　　原審認被告罪證明確，因而適用上開法條規定，並審酌被告
    已預見其行為可能係從事提領詐欺犯罪所得及一般洗錢犯行
    ，仍執意為之，使金流產生斷點，追查趨於複雜，並損害如
    附表一所示被害人張安興等4人之財產法益，破壞社會秩序
    及社會成員間之互信基礎，所為實值非難，且犯後於警詢至
    原審始終否認犯行，復未與被害人張安興等人和解或賠償損
    失，均應為其不利之考量；兼衡被告此前未有任何刑事前科
    紀錄之素行，有臺灣高等法院被告前案紀錄表1份在卷足憑
    ，及其於本案犯行所分擔之角色分工、犯罪手段、目的、動
    機，暨其自陳之智識程度、家庭生活及經濟狀況（詳見原審
    110原訴31號卷第138頁）等一切情狀，分別量處如附表一各
    編號「主文」欄所示之刑。再審酌被告所為本案加重詐欺犯
    行之次數為4次、被害人數為4人、犯罪時間集中在110年3月
    間，合計詐騙金額為50萬元（計算式：12萬＋10萬＋23萬＋5萬
    ＝50萬）、被告未獲報酬及其在本案分工之程度等情，認本
    案對法益侵害之加重效應尚非重大，如以實質累加之方式定
    應執行刑，則處罰之刑度顯將超過其行為之不法內涵，而違
    反罪責原則，及考量因生命有限，刑罰對被告造成之痛苦程
    度，係隨刑度增加而生加乘效果，而非以等比方式增加，是
    則以隨罪數增加遞減其刑罰之方式，當足以評價被告行為之
    不法性之法理，依刑法第50條第1項前段、第51條第5款規定
    ，就被告所犯如附表一各編號所示4罪，合併定應執行刑有
    期徒刑1年6月。經核原判決認事用法，並無不合，量刑及定
    應執行刑亦已斟酌刑法第57條各款所列情狀，而未逾越法定
    範圍，亦未濫用其職權，應屬適當。被告上訴意旨，以原審
    量刑過重，指摘原判決不當，即為無理由，應予駁回。
五、緩刑宣告：
　　查被告未曾受有期徒刑以上刑之宣告，有臺灣高等法院被告
    前案紀錄表1份附卷可稽，此次被告其因一時失慮，致為本
    件犯行，且刑罰之目的本在教化與矯治，而非應報，經此偵
    審程序及受科刑之教訓後，當知所警惕，信無再犯之虞；況
    刑罰制裁之積極目的，在預防犯人之再犯，對於初犯且惡性
    未深、天良未泯者，若因觸法即置諸刑獄，實非刑罰之目的
    ；被告於本院審理中知所悔悟坦承全部犯行，且盡力與被害
    人4人均達成和解，賠償被害人部分損失（見本院第14號卷
    第141至149頁），是本院認所宣告之刑以暫不執行為適當，
    應依刑法第74條第1項第1款之規定，宣告緩刑3年。又為使
    被告於緩刑期間內，能深知戒惕，除努力避免緩刑之宣告遭
    撤銷，再審酌被告所犯情節，認緩刑有附加條件之必要，併
    依刑法第74條第2項第8款規定宣告其應接受法治教育課程5
    場次，以期導正其正確法律觀念。另依刑法第93條第1項第2
    款之規定，併予宣告在緩刑期間付保護管束，俾能由觀護人
    予以適當督促，並發揮附條件緩刑制度之立意，及避免短期
    自由刑執行所肇致之弊端，以期符合本件緩刑之目的，用啟
    自新。又若被告於本案緩刑期間，違反上開所定負擔情節重
    大，足認原宣告之緩刑難收其預期效果，而有執行刑罰之必
    要，依刑法第75條之1第1項第4款規定，得撤銷其緩刑之宣
    告，併此敘明。
據上論結，應依刑事訴訟法第368條，判決如主文。
本案經檢察官盧惠珍提起公訴，檢察官林冠瑢追加起訴及移送併
辦，檢察官黃彩秀到庭執行職務。
中　　華　　民　　國　　111 　年　　9 　　月　　6 　　日
                  刑事第六庭    審判長法  官  李政庭
                                      法  官  施柏宏
                                      法  官  王光照
以上正本證明與原本無異。
如不服本判決應於收受本判決後20日內向本院提出上訴書狀，其
未敘述上訴理由者，並得於提起上訴後20日內向本院補提理由書
狀（均須按他造當事人之人數附繕本）「切勿逕送上級法院」。
中　　華　　民　　國　　111 　年　　9 　　月　　6 　　日
                                      書記官  周青玉

附錄本判決論罪科刑法條：
【中華民國刑法第339條之4】
犯第 339 條詐欺罪而有下列情形之一者，處 1 年以上 7 年以
下有期徒刑，得併科 1 百萬元以下罰金：
一、冒用政府機關或公務員名義犯之。
二、三人以上共同犯之。
三、以廣播電視、電子通訊、網際網路或其他媒體等傳播工具，
    對公眾散布而犯之。
前項之未遂犯罰之。
【洗錢防制法第2條】
本法所稱洗錢，指下列行為：
一、意圖掩飾或隱匿特定犯罪所得來源，或使他人逃避刑事追訴
    ，而移轉或變更特定犯罪所得。
二、掩飾或隱匿特定犯罪所得之本質、來源、去向、所在、所有
    權、處分權或其他權益者。
三、收受、持有或使用他人之特定犯罪所得。
【洗錢防制法第14條】
有第二條各款所列洗錢行為者，處七年以下有期徒刑，併科新臺
幣五百萬元以下罰金。
前項之未遂犯罰之。
前二項情形，不得科以超過其特定犯罪所定最重本刑之刑。

附表一：
編號 被害人/告訴人 詐騙時間、方法 匯款時間 匯款金額（新台幣） 匯入帳戶      證據及出處 原審主文  1 告訴人黃錦文（即追加起訴書附表編號1） 於110年3月10日某時許，假冒黃錦文之友人「廖敏智」，致電及以通訊軟體LINE，向黃錦文佯稱需借款云云，致黃錦文陷於錯誤，依指示匯款至右列所示帳戶內。 110年3月16日下午2時29分許 120,000元 被告台北富邦屏東分行帳戶 黃錦文於警詢中之陳述、黃錦文提出之崙背鄉農會匯款回條、存摺封面影本各1紙、與自稱「福氣」之詐欺集團成員之通訊軟體LINE對話紀錄擷取畫面共4紙、雲林縣警察局西螺分局崙背分駐所受理詐騙帳戶通報警示簡便格式表、金融機構聯防機制通報單、受理各類案件紀錄表、受（處）理案件證明單各1份（見偵6801號卷第95至97、103至115頁） 徐薇犯刑法第三三九條之四第一項第二款之加重詐欺罪，處有期徒刑壹年參月。  2 告訴人張安興（即起訴書附表㈠編號3 ） 於110 年3 月15日某時許，假冒張安興之友人「金學成」，致電及以通訊軟體LINE，向張安興佯稱其投資燈管銷售，欲借款軋票云云，致張安興陷於錯誤，依指示匯款至右列所示帳戶內。 110年3月16日下午2時24分許（起訴書誤載為同日15時9分許，應予更正） 100,000元 被告台北富邦屏東分行帳戶 張安興於警詢中之陳述、張安興提出之國泰世華銀行網路交易回條1紙、與自稱「海闊天空」之詐欺集團成員之通訊軟體LINE對話紀錄擷取畫面共5紙、新北市政府警察局新店分局江陵派出所受（處）理案件證明單、陳報單、受理各類案件紀錄表、內政部警政署反詐騙諮詢專線紀錄表、受理詐騙帳戶通報警示簡便格式表、金融機構聯防機制通報單各1份（見屏警卷第7至8、31至34頁；里警卷第26頁） 徐薇犯刑法第三三九條之四第一項第二款之加重詐欺罪，處有期徒刑壹年參月。  3 被害人潘秀慶（即起訴書附表㈠編號2） 於110年3月16日上午11時許，假冒潘秀慶之姪女「王春惠」，致電向潘秀慶佯稱其經營生意有困難，欲借款周轉云云。致潘秀慶陷於錯誤，依指示匯款至右列所示帳戶內。 同日上午11時47分許（起訴書誤載為同日11時42分許，應予更正） 230,000 元 被告玉山銀行台東分行帳戶 潘秀慶於警詢中之陳述、潘秀慶提出之郵政跨行匯款申請書匯款人收執聯影本1紙、桃園市政府警察局楊梅分局草湳派出所受理詐騙帳戶通報警示簡便格式表、受（處）理案件證明單、內政部警政署反詐騙諮詢專線紀錄表、金融機構聯防機制通報單、陳報單、受理各類案件紀錄表各1份（見屏警卷第9至10反、35至37反頁） 徐薇犯刑法第三三九條之四第一項第二款之加重詐欺罪，處有期徒刑壹年肆月。  4 被害人朱許美枝（即起訴書附表㈠編號1） 於110年3月16日上午11時許（起訴書漏載11時許，應予補充），假冒朱許美枝之姪子「許立甫」，致電向朱許美枝佯稱欲借款應急云云。致朱許美枝陷於錯誤，依指示匯款至右列所示帳戶內。 同日中午12時4分許 50,000 元 被告屏東民生路郵局帳戶 朱許美枝於警詢中之陳述、朱許美枝提出之無摺存款存款人收執聯影本1紙、高雄市政府警察局苓雅分局成功路派出所受（處）理案件證明單、受理詐騙帳戶通報警示簡便格式表、金融機構聯防機制通報單、受理各類案件紀錄表、內政部警政署反詐騙諮詢專線紀錄表、陳報單各1份（見屏警卷第6正反、27至30頁） 徐薇犯刑法第三三九條之四第一項第二款之加重詐欺罪，處有期徒刑壹年貳月。 
附表二：
編號 提領時間      提領情形 提領金額（新臺幣）  匯入帳戶 證據及出處 1 110年3月16日中午12時23分許 被告於左列時間至屏東縣○○市○○路○段000號之「萊爾富便利商店」屏東水源店，操作自動櫃員機提款。 20,000元（不含跨行轉帳手續費5元） 被害人朱許美枝（附表一編號4）匯入被告之屏東民生路郵局 被告所有之郵政存簿儲金簿影本、郵局查詢帳戶最近交易資料、中華郵政股份有限公司110年4月26日儲字第1100107730號、同年7月26日儲字第1100196998號函暨附件客戶基本資料、交易明細各1份及被告提領款項之監視器擷取畫面4紙（見屏警卷第19至20頁；里警卷第44至46、56、57反至58頁；偵6801號卷第17至65頁）  同日中午12時30分許 被告於左列時間至屏東縣○○鄉○○路0 段000 號「統一超商」瑞屏門市，操作自動櫃員機提款。 20,000元（不含跨行轉帳手續費5元）    同日中午12時31分許  10,000元（不含跨行轉帳手續費5元）    2 110年3月16日下午1時8分許 被告於左列時間至屏東縣○○市○○路0 號之玉山銀行屏東分行，臨櫃提領。 188,000元 被害人潘秀慶（附表一編號3）匯入被告之玉山銀行台東分行帳戶 被告所有之玉山銀行存摺封面、內頁影本、玉山銀行集中管理部110年5月4日玉山個（集）字第1100025879號、同年8月3日玉山個（集）字第1100054116號函暨附件客戶基本資料、交易明細各1份及被告提領款項之監視器擷取畫面3紙（見屏警卷第19、22頁；里警卷第47至49、56至57頁；偵6801號卷第77至79頁）  同日下午1時25分許 被告於左列時間至屏東縣○○市○○路000 號「家樂福」屏東店，操作自動櫃員機提款。 4,200元    同日下午1時26分許  37,800元    3 110年3月16日下午2時54分許（起訴書誤載為同日15時9分許，應予更正） 被告於左列時間至屏東縣○○市○○路00○0 號之台北富邦屏東分行，臨櫃提領。 188,000元 告訴人黃錦文、張安興（附表一編號1、2）分別匯入被告之台北富邦屏東分行帳戶 被告所有之台北富邦銀行屏東分行存摺封面、內頁影本、台北富邦商業銀行股份有限公司屏東分行110年5月13日北富銀屏東字第1101000021號、台北富邦商業銀行110年7月26日北富銀集作字第1100001998號函暨附件客戶基本資料、交易明細各1份及提領款項之監視器擷取畫面2紙（見屏警卷第19、21頁；里警卷第50至52、57正反頁；偵6801號卷第69至73頁）  4 110年3月16日下午3時7分許 被告於左列時間至屏東縣○○市○○路00號「全家便利商店屏東民享店」，操作自動櫃員機提款。 20,000元（不含跨行轉帳手續費5元 ） 告訴人黃錦文（附表一編號1）匯入被告之台北富邦屏東分行帳戶 被告所有之台北富邦銀行屏東分行存摺封面、內頁影本、台北富邦商業銀行股份有限公司屏東分行110年5月13日北富銀屏東字第1101000021號、台北富邦商業銀行110年7月26日北富銀集作字第1100001998號函暨附件客戶基本資料、交易明細各1份及提領款項之監視器擷取畫面1紙（見屏警卷第19、21頁；里警卷第50至52、56反頁；偵6801號卷第69至73頁）  同日下午3時8分許 被告於左列時間至屏東縣○○市○○路00號「全家便利商店屏東民享店」，操作自動櫃員機提款。 12,000元（不含跨行轉帳手續費5元 ）